【裁判字號】    91,破,4
【裁判日期】    900606
【裁判案由】    
【裁判全文】
臺灣臺南地方法院民事裁定  九十一年度破字第四號
    聲  請  人  有沺有限公司
    法定代理人  甲○○
右當事人聲請宣告破產事件，本院裁定如左：
    主      文
聲請駁回。
聲請程序費用由聲請人負擔。
    理      由
一、本件聲請意旨略以：緣全鋐國際開發公司（下稱全鋐公司）總營業額為新台幣五
    百萬元，但因公司營運超過資產，且八十七年度出售印尼萬國鋼鐵股份有限公司
    之廢鐵在運送途中遺失，造成積欠印尼萬國鋼鐵公司新台幣八百七十七萬餘元，
    嗣該債權已轉讓蘇金水，又為補購廢鐵交付印尼萬國公司，向楊登傑借款一百萬
    元，另積欠南區國稅局營業稅一百九十餘萬元，而聲請人公司出售廢鐵所得貨款
    被第三人金永松提領僅餘四十美元，是聲請人所累積之債務已高於現有之資產，
    而陷於不能清償債務之狀態，爰聲請宣告破產等語。
二、按稅捐之稽徵，優先於普通債權；破產財團成立後，其應納稅捐為財團費用，由
    破產管理人依破產法之規定清償之；財團費用及財團債務，應先於破產債權，隨
    時由破產財團清償之，稅捐稽徵法第六條第一項、第七條、破產法第九十七條分
    別定有明文。次按法院就破產之聲請，以職權為必要之調查，確係毫無財產，則
    破產財團即不能構成，無從依破產程序清理其債務，自應以裁定駁回其聲請   (
    司法院二十五年院字第一五０五號、最高法院四十九年台抗字第九十六號、七十
    五年台抗字第二號裁定參照 )。又破產宣告後，如破產財團之財產不敷清償財團
    費用及財團債務時，法院因破產管理人之聲請，應以裁定宣告破產終止；而財團
    費用則包括因破產財團之管理、變價及分配所生之費用、因破產債權人共同利益
    所需審判上之費用與破產管理人之報酬，破產法第一百四十八條、第九十五條第
    一項分別定有明文。準此，破產財團如不足清償破產程序之費用，依上開說明，
    自無依破產程序清理其財產之必要。
三、經查：本件聲請人依其陳報之財產清冊，僅有動產即公司辦公設備，其自行估價
    約八萬元，另有對金永松無法收取之債權，別無其他財產等情，業據代理人陳明
    在卷，而聲請人尚積欠營業所得稅一百九十一萬一千一百七十二元，有聲請人提
    出之財政部八十九年一月二十六日函足憑，是若全鋐公司宣告破產，依前開說明
    ，其所積欠之稅捐債權應列為財團費用，先於破產債權清償，而全鋐公司資產僅
    約八萬元，顯難能清償前開財團費用，其餘破產債權更無從依破產程序受償，從
    聲請人聲請宣告破產，揆諸上開說明即屬無據，應予駁回。
四、據上論結，本件聲請為無理由，依破產法第五條，民事訴訟法第九十五條、第七
    十八條裁定如主文。
    主      文
聲請駁回。
程序費用由聲請人負擔。
右當事人間聲請宣告破產事件，本院裁定如左：
    主      文
聲請駁回。
程序費用由聲請人負擔。
    理      由
一、本聲請意旨略以：聲請人執有相對人大洋實業股份有限公司（下稱大洋公司）所
    簽發，以彰化銀行西台南分行為付款人，票面金額新台幣（下同）一百五十萬元
    ，票載發票日為八十七年五月二十五日，票號ＡＨ0000000號本票一紙，
    惟據聲請人於八十九年八月五日依法提示，竟遭付款人以存款不足理由退票，依
    據票據法第一百二十四條、第八十五條第一項、第九十六條及第一百三十三條之
    規定，相對人自應負償還票款及其利息之責任。查相對人大洋公司因經營不善，
    對外負債累累，聲請人持上揭本票依法提示退票，屢次向相對人追索票款，其負
    責人皆告以已無資力償付，應可推定其已不具債務清償能力，又依聲請人之調查
    結果，相對人目前名下雖尚有土地二筆、建物三筆，然均已經他債權人辦理假扣
    押登記，至其他財產如機器設備及原物料等，相對人並未積極處理以償付債務。
    依破產法第一條規定：債權人不能清償債務者，依本法所規定和解或破產程序，
    清理其債務，相對人停止支付者，推定其為不能清償。又同法第五十七條規定破
    產對相對人不能清償債務者宣告之。爰請准予宣告相對人破產等語。
二、按稅捐之稽徵，優先於普通債權；破產財團成立後，其應納稅捐為財團費用，由
    破產管理人依破產法之規定清償之；財團費用及財團債務，應先於破產債權，隨
    時由破產財團清償之，稅捐稽徵法第六條第一項、第七條、破產法第九十七條分
    別定有明文。又有在破產宣告前，對於相對人之財產有質權、抵押權或留置權者
    ，就其財產有別除權。有別除權之債權人，不依破產程序而行使其權利。為破產
    法第一百零八條所明定。是以法院就破產之聲請，應依職權為必要之調查，倘債
    務人確係毫無財產可構成破產財團，或相對人之財產不敷清償破產財團之費用及
    財團之債務，無從依破產程序清理其債務時，得以無宣告破產之實益，裁定駁回
    聲請（司法院二十五年院字第一五○五號解釋參照）。
三、本件聲請人以其對相對人有債權金額一百五十萬元，未獲清償，有本票及退票理
    由單一紙為證，聲請人持上揭本票依法提示退票，屢次向相對人追索票款，其負
    責人皆告以已無資力償付，應可推定其已不具債務清償能力，為此聲請宣告債務
    人破產。惟查：相對人大洋公司之資產有坐台南市○區○○段三０三四、三０三
    五地號、建物門牌台南市○○○路○段二三號二層樓房及台北市○○區○○段一
    小段一三五地號、台北市松山區○○○路○段三九九號十三樓、十四樓、地下二
    層（車位）等財產，此有財政部財稅資料中心九十年一月九日資五字第九０００
    二一二六號函附之歸戶財產資料一紙足憑；而其中台南市房地（台南市○區○○
    段三０三四、三０三五及其上建物即建物門牌台南市○○○路○段二三號）由債
    務人之其他債權人即華南商業銀行股份有限司設定最高限額抵押權共同擔保其對
    相對人一億元之借款債權，而上開借款債權餘額迄九十年三月二十日止為一億五
    千一百七十三萬零九百九十七元（含利息及違約金），有該銀行九十年三月二十
    三日陳報狀附卷可稽，另債權人即匯通商業銀行股份有限公司設定最高限額抵押
    權共同擔保其對相對人一億五千萬元之借款債權，而上開借款債權餘額為一億四
    千七百六十二萬五千五百二十六元及自八十九年七月一日（九月十二日、十月四
    日、十一月七日）至清償日止按年息百分之八點二五計算之利息及違約金，有該
    銀行九十年三月二十三日陳報狀可佐。另債權人中華票券金融股份有限公司亦就
    上開不動產設定最高限額抵押權擔保其對相對人二千一百萬元之借款債權，而上
    開借款債權迄至九十年二月二十八日止尚有三千五百二十七萬一千四百零二元（
    含利息及違約金）未獲清償，亦有該銀行九十年三月二十六日陳報狀在卷可稽，
    是上開抵押債權合計已逾二億六千八百六十二萬五千五百二十六元，惟上開抵押
    權人並已就聲請人與相對人八十九年度執字第二四六九二號執行事件取得執行名
    義並陳報抵押債權，上開房地經法院函請翰唐工程顧問有限公司鑑定結果現值二
    億七千九百三十六萬四千三百五十三元，有鑑定書一件附卷可稽，扣除前開抵押
    債權僅餘一千零七十三萬餘元，惟相對人另積欠營業所得稅一千三百七十一萬八
    千一百五十一元，有財政部台灣省南區國稅局台南市分局函可證，況亦尚有土地
    增值稅未計，是揆諸首揭說明，就台南市房地已無剩餘以供破產財團清償債務。
    另台北市○○區○○段一小段一三五地號、台北市松山區○○○路○段三九九號
    十三樓、十四樓、地下二層（車位）房地部分，經本院送請財團法人中華科技經
    濟鑑測中心鑑價結果認現值（九十年四月）七千五百三十四萬九千五百十二元，
    有鑑定報告一件附卷可稽，惟該房地由相對人之其他債權人即合作金庫銀行設定
    最高限額抵押權共同擔保其對相對人七千七百四十三萬元之借款債權，而上開借
    款債權餘額迄九十年三月十五日為一億一千三百九十五萬九千一百零七元（含利
    息及違約金），有該銀行九十年三月十六日（九０）合金南興營字第一六一０號
    函可佐，另債權人中國農民銀行就該房地設定最高限額抵押權共同擔保其對相對
    人三千萬元之借款債權，而迄九十年三月十六止尚欠二千七百三十一萬二千三百
    五十三元未獲清償，有該銀行九十年三月二十一日（九十）農南授字第０一五四
    號函在卷可稽，二者可得行使之優先債權已近一億元，與上開鑑定現值相較亦明
    顯超出甚多，又相對人除上開銀行債權人及聲請人，尚積欠泛亞商業股份有限公
    司、遠東國際商業銀行股份有限公司等多位債權人，並經其等聲請假扣押，亦有
    上開執行卷宗可稽。
四、綜上所述，相對人之資產已經抵押權人實行抵押權拍賣中，且其債權範圍及應優
    先之稅捐顯已遠超過該房屋第一次拍賣所定底價及鑑定現值，難期破產財團可清
    償破產債務；已詳上述，是相對人之財產顯不敷清償破產財團之費用及財團之債
    務，其餘破產債權更無從依破產程序受償，應無宣告破產之實益，至為顯然。從
    而，聲請人聲請宣告相對人破產即無理由，應予駁回。
五、依破產法第五條、民事訴訟法第七十八條裁定如主文。
中      華      民      國    九十      年      六      月      六      日
                                臺灣臺南地方法院民事第一庭
~B法      官  周素秋
右正本證明與原本無異
如不服本裁定應於送達後十日內向本院提出抗告狀，並應繳納抗告費新台幣四十五元。
中      華      民      國    九十      年      六      月      七      日
~B法院書記官  洪淵重
    理      由
一、本聲請意旨略以：
                        為此聲請宣告                破產云云。
二、經查聲請人提出
    聲請人聲請宣告            破產即無理由，應予駁回。
三、依破產法第五條、民訴七十八條裁定如主文。
中      華      民      國    九十一    年      七      月    二十五    日
                                        臺灣臺南地方法院民事第    庭
~B法      官  童來好
右為正本係照原本作成
如對本裁定抗告須於裁定送達後十日內向本院提出抗告狀，並應繳納抗告費新台幣四十五元。
中      華      民      國    九十一    年      七      月    二十五    日
~B法院書記官  林木村


司法院資訊處製作；財團法人民間司法改革基金會備份。
